【裁判字號】    90,訴,802
【裁判日期】    900828
【裁判案由】    強盜
【裁判全文】
臺灣臺南地方法院刑事判決                            九十年度訴字第八二號
    公  訴  人  臺灣台南地方法院檢察署檢察官
    被      告  甲○○
    指定辯護人  本院公設辯護人  余訓格
右列被告因強盜案件，經檢察官提起公訴（九十年度偵字第六五九○號），本院判決
如左：
    主  文
甲○○竊盜，因脫免逮捕，而當場施以強暴，處有期徒刑年貳月。
    事  實
一、甲○○曾於民國（下同）八十四年間因犯懲治盜匪條例、竊盜等罪，經本院分別
    判處有期徒刑九年六月、八月確定，並定執行刑為十年，甫於九十年二月一日假
    釋出獄，現仍於保護管束期間，竟不知悔改，復意圖為自己不法之所有，於九十
    年六月八日十四時許，在台南市○區○○路四十號，乘乙○○不注意之際，竊取
    乙○○所有之摩托羅拉牌行動電話一支（價值約新台幣九千元），得手後正離去
    上址時，為乙○○發覺而追趕甲○○，並自甲○○之短褲左前口袋取回其前開失
    竊之行動電話及欲將之逮捕時，甲○○見狀為脫免逮捕，竟基於傷害乙○○之犯
    意，以暴力之手段掐住乙○○之脖子而將乙○○壓在地上並毆打乙○○身體，造
    成乙○○受有頸部擦傷、挫傷、右手肘擦傷、左手背挫傷等傷害（傷害部分業經
    撤回告訴），嗣經他人報警而查獲。
二、案經台南市警察局第五分局報請台灣台南地方法院檢察署檢察官偵查起訴。
    理  由
一、訊據被告甲○○固不否認有於右揭時地竊取被害人乙○○所有之行動電話一支之
    事實，惟矢口否認有何以暴力脫免逮捕之犯行，辯稱：伊偷取被害人行動電話要
    離開時，被害人從後追趕過來，並從伊褲子左前側口袋取回行動電話，由於被害
    人要帶伊前去警局，伊隨即向他道歉，並表明自己尚在假釋中，請其放伊一馬，
    並隨後逃跑，但被害人仍一路追上來，然其追趕時不慎跌倒，伊打算要出手扶他
    時，雙方因誤會而相互出手撥弄，但伊並無傷害被害人之意云云。經查，右揭事
    實，業據被害人乙○○於警訊時指訴綦詳，並有被害人書立之贓物認領保管條、
    成大醫院出具之診斷證明書各一份附於警訊卷可證，甚且被告於檢察官偵訊時亦
    自承伊於竊盜後為脫免逮捕，而與被害人互毆等語（見偵查卷第七頁背面），足
    見被告為脫免逮捕，竟出手攻擊被害人，並以手勒住被害人脖子將之壓制在地上
    毆打之積極施暴作為以達其目的。雖被害人乙○○於本院審理時改稱：當時伊追
    到被告後，自被告身上取回被竊之行動電話，並說要送他去警察局，但在鐵軌旁
    ，伊一腳踩空，不慎跌倒，被告回過頭來好像要拉伊或是攙扶，但伊以為被告要
    毆打伊，所以出手與他撥弄，其實伊在警局所言應係誤會，伊現在回想後認為被
    告當時應無傷害伊之意思云云（見本院九十年八月十四日審判筆錄），惟查，如
    被害人於本院前揭所述事實為真，何以其既係一腳踩空而不慎跌倒，卻不見手掌
    、雙腳膝蓋或腳踝、腳趾等處擦傷，反而是在不可能因跌倒受傷之部位（頸部）
    出現其遭受外力攻擊之跡證（挫傷）？是被害人於本院審理時之供述，顯與前揭
    診斷書所載受傷情節不符，應係其事後因被告道歉且已追回贓物所為之迴護之詞
    ，自無足取信。綜此，被告前揭辯解，純係事後卸責之詞，要無足採，故本件事
    證明確，被告犯行堪以認定，應依法論科。
二、按被告甲○○於竊盜後，為脫免逮捕而當場對被害人施以強暴，則核其所為，係
    犯刑法第三百二十九條、第三百二十八條第一項之準強盜罪。（公訴人認其傷害
    被害人乙○○部分，另涉犯刑法第二百七十七條第一項之傷害罪嫌乙節，因告訴
    人乙○○已於本院審理時以言詞表示撤回其傷害告訴，依刑法第二百八十七條、
    刑事訴訟法第二百三十八條第一項、第三百零三條第三款規定，本院原應就此部
    分為不受理判決，惟公訴人認被告所涉傷害犯行與其前揭準強盜罪部分有裁判上
    一罪之牽連犯關係，故本院不另為不受理之諭知。）爰審酌被告素行不佳，且甫
    因犯盜匪、竊盜等罪經法院判刑後假釋出監即再犯本案，併其犯罪之目的、手段
    、被害人所受損害、犯罪後被害人已無意追究且被告復表示悔過之意等一切情狀
    ，量處如主文所示之刑，以資懲儆。
據上論斷，應依刑事訴訟法第二百九十九條第一項前段，刑法第三百二十九條、第三
百二十八條第一項，判決如主文。
中      華      民      國    九十      年      八      月    二十八    日
                                  臺灣臺南地方法院刑事第五庭
                                          法  官  林 彥 君
右正本證明與原本無異。
如不服本判決，應於判決送達後十日內，向本院提出上訴狀。
                                          書記官  黃 傳 鈞
中      華      民      國    九十      年      八      月    二十九    日
附錄本案論罪科刑法條全文：
刑法第三百二十九條：
  竊盜或搶奪，因防護贓物、脫免逮捕或湮滅罪證，而當場施以強暴脅迫者，以強盜
  論。
刑法第三百二十八條第一項：
  意圖為自己或第三人不法之所有，以強暴、脅迫、藥劑、催眠術或他法，至使不能
  抗拒，而取他人之物或使其交付者，為強盜罪，處三年以上十年以下有期徒刑。


司法院資訊處製作；財團法人民間司法改革基金會備份。
